【裁判字號】    97,上訴,4626
【裁判日期】    971203
【裁判案由】    毒品危害防制條例
【裁判全文】
臺灣高等法院刑事判決                97年度上訴字第4626號
上  訴  人
即  被  告  丙○○
選任辯護人  張玉希律師
上  訴  人
即  被  告  甲○○
選任辯護人  黃重鋼律師
            李詩皓律師
            林詠嵐律師
上  訴  人
即  被  告  乙  ○
選任辯護人  黃英哲律師
            劉思吟律師
            李嘉苓律師
上  訴  人
即  被  告  丁○○
選任辯護人  趙元昊律師
            許瑞榮律師
上列上訴人因違反毒品危害防制條例案件，不服臺灣板橋地方法
院96年度訴字第2575號，中華民國97年8月22日第一審判決（起
訴案號：臺灣板橋地方法院檢察署96年度偵字第12352號、第153
65號），提起上訴，本院判決如下：
    主  文
原判決撤銷。
丙○○共同販賣第三級毒品，處有期徒刑伍年月；扣案之第三
級毒品愷他命包（合計驗餘淨重柒拾點肆玖公克）、壹包（
驗餘淨重拾玖點柒捌公克）、包裝袋肆個、電子磅秤壹台、夾鏈
袋壹個，均沒收，未扣案之犯罪所得新臺幣壹萬仟元沒收之，
如全部或一部不能沒收時，以其財產抵償之。又共同販賣第三級
毒品，處有期徒刑伍年月；扣案之第三級毒品愷他命包（合
計驗餘淨重柒拾點肆玖公克）、壹包（驗餘淨重拾玖點柒捌公
克）、包裝袋肆個、電子磅秤壹台、夾鏈袋壹個、犯罪所得新臺
幣壹萬仟元，沒收。應執行有期徒刑捌年；扣案之第三級毒品
愷他命包（合計驗餘淨重柒拾點肆玖公克）、壹包（驗餘淨
重拾玖點柒捌公克）、包裝袋肆個、電子磅秤壹台、夾鏈袋壹個
、犯罪所得新臺幣壹萬仟元均沒收，未扣案之犯罪所得新臺幣
壹萬仟元沒收之，如全部或一部不能沒收時，以其財產抵償之
。
甲○○共同販賣第三級毒品，處有期徒刑伍年；扣案之第三級毒
品愷他命包（合計驗餘淨重柒拾點肆玖公克）、壹包（驗餘
淨重拾玖點柒捌公克）、包裝袋肆個、電子磅秤壹台、夾鏈袋壹
個均沒收，未扣案之犯罪所得新臺幣壹萬仟元沒收之，如全部
或一部不能沒收時，以其財產抵償之。又共同販賣第三級毒品，
處有期徒刑伍年；扣案之第三級毒品愷他命包（合計驗餘淨重
柒拾點肆玖公克）、壹包（驗餘淨重拾玖點柒捌公克）、包裝
袋肆個、電子磅秤壹台、夾鏈袋壹個、犯罪所得新臺幣壹萬仟
元，沒收。應執行有期徒刑柒年；扣案之第三級毒品愷他命包
（合計驗餘淨重柒拾點肆玖公克）、壹包（驗餘淨重拾玖點柒
捌公克）、包裝袋肆個、電子磅秤壹台、夾鏈袋壹個、犯罪所得
新臺幣壹萬仟元均沒收，未扣案之犯罪所得新臺幣壹萬仟元
沒收之，如全部或一部不能沒收時，以其財產抵償之。
乙○販賣第三級毒品，處有期徒刑伍年貳月；扣案之00000
00000號行動電話壹支（含ＳＩＭ卡壹張），沒收。又販賣
第三級毒品，處有期徒刑伍年貳月；扣案之第三級毒品愷他命壹
包（驗餘淨重拾玖點柒捌公克）、包裝袋壹個、0000000
000號行動電話壹支（含ＳＩＭ卡壹張），均沒收。應執行有
期徒刑柒年陸月；扣案之第三級毒品愷他命壹包（驗餘淨重拾玖
點柒捌公克）、包裝袋壹個、0000000000號行動電話
壹支（含ＳＩＭ卡壹張），均沒收。
丁○○幫助販賣第三級毒品，處有期徒刑貳年拾月。又幫助販賣
第三級毒品，處有期徒刑貳年拾月；扣案之第三級毒品愷他命壹
包（驗餘淨重拾玖點柒捌公克）、包裝袋壹個，均沒收。應執行
有期徒刑肆年；扣案之第三級毒品愷他命壹包（驗餘淨重拾玖點
柒捌公克）、包裝袋壹個，均沒收。
乙○被訴販賣第三級毒品予周甄傑拾次部分，均無罪。
    事  實
一、丙○○、甲○○係同居生活中之男女朋友關係，乙○則係德
    霖技術學院學生，並透過友人認識臺北大學行政系學生亦為
    丙○○之前女友丁○○，渠等均明知愷他命（即Ketamine，
    又稱：K他命）係毒品危害防制條例第2條第2項第3款規定列
    管之第三級毒品，不得非法販賣，詎乙○於偶然之機會聽到
    丁○○提及其前男友丙○○有管道可取得第三級毒品愷他命
    ，竟基於意圖營利而販入第三級毒品之犯意，於民國96年5
    月23日某時許，以其所使用之0000000000號行動電話聯絡丁○○，請丁○○幫忙聯繫向丙○○購買第三級毒品愷他命之
    事宜，丁○○明知乙○有販賣第三級毒品愷他命之營利意圖
    ，竟仍基於幫助乙○意圖營利而販入第三級毒品愷他命之犯
    意，即於當日幫乙○與丙○○聯繫購買第三級毒品愷他命事
    宜，丙○○即基於意圖營利販賣第三級毒品愷他命之犯意，
    而應允之，雙方談妥愷他命約20公克、價格新臺幣（下同）
    13,000元，並約定於當日19時50分許，在臺北縣三重市○○
    街門牌號碼不詳之「OK便利商店」前交易，丁○○隨即通知
    乙○攜帶上開約定之金額，準時前往上址交易，丙○○則通
    知亦有販賣第三級毒品愷他命以營利之犯意聯絡之女友甲○○攜帶上開約定重量之第三級毒品愷他命1包置於香菸盒內
    前往上址交付予乙○，乙○則當場將13,000元之價款交給甲○○收受後，雙方隨即離去。乙○另基於意圖營利而販入第
    三級毒品之犯意，於翌（24）日某時許，以其所使用之上開
    行動電話聯絡丁○○，請丁○○幫忙再聯繫丙○○購買第三
    級毒品愷他命事宜，丁○○明知乙○有販賣第三級毒品愷他
    命之犯意，竟再基於幫助乙○意圖營利而販入第三級毒品愷
    他命之犯意，於當日幫乙○聯繫向丙○○購買第三級毒品愷
    他命事宜，丙○○亦另基於意圖營利販賣第三級毒品愷他命
    之犯意，而應允之，雙方談妥愷他命20公克、價格13,000元
    ，並約定於當日18時50分許，在上開「OK便利商店」前交易
    ，丁○○隨即通知乙○攜帶上開約定之金額，準時前往上址
    交易，丙○○則通知亦有販賣第三級毒品愷他命以營利之犯
    意聯絡之女友甲○○將20公克之愷他命1包置於香菸盒內前
    往上址交付予乙○，乙○則交付13,000元之價款予甲○○收
    受後，為對乙○上開行動電話實施現譯臺監聽而前往上址埋
    伏之調查局人員當場逮捕，並扣得第三級毒品愷他命1包（
    驗餘淨重19.78公克）、甲○○所有之販毒所得13,000元、
    及乙○所有供其意圖販賣而販入第三級毒品愷他命所用之00
    00000000號行動電話1支（含SIM卡1張），甲○○並帶同調
    查局人員至其與丙○○同居住處臺北縣三重市○○街6號6樓
    ，起出第三級毒品愷他命3包（驗餘淨重73.49公克）及丙○○所有，供販賣第三級毒品愷他命所用之電子磅秤1台、夾
    鏈袋1個（電子磅秤1台放於夾鏈袋內）。
二、案經法務部調查局臺中調查站移送臺灣板橋地方法院檢察署
    檢察官偵查起訴。
    理  由
壹、程序部分：
一、按「上訴得對於判決之一部為之，未聲明為一部上訴者，視
    為全部上訴。」，刑事訴訟法第348條第1項定有明文。本件
    檢察官起訴之犯罪事實除認被告乙○意圖營利而向被告丙○○販入第三級毒品愷他命2次外，尚自96年2月中旬某日起至
    同年5月18日止，在臺北縣中和市○○○路137號26樓之3周
    甄傑住處樓下，販賣予周甄傑10次愷他命，供周甄傑施用，
    原判決對被告被訴販賣10次愷他命與周甄傑部分雖認犯罪不
    能證明，但因與論罪科刑部分（即意圖販賣而向被告丙○○
    販入第三級毒品愷他命2次）間具有接續犯之包括一罪之關
    係爰不另為無罪之諭知，有本件檢察官起訴書及第一審判決
    正本在卷可稽，而被告對於本件第一審判決不服提起上訴，
    雖於上訴狀內未對於其販賣第三級毒品與周甄傑部分說明其
    有不當之理由，但因原審認被告乙○意圖販賣而向被告丙○○販入第三級毒品愷他命2次及販賣10次愷他命與周甄傑之
    犯行，二者具有接續犯之包括一罪之關係，是被告乙○對於
    原判決關於意圖販賣而向被告丙○○販入第三級毒品愷他命
    2次部分提起上訴，仍應認已全部上訴，本院自應加以審酌
    。另被告丙○○非法持有第二級毒品之犯行，已由原審法院
    為不受理判決，檢察官及被告就此並未上訴，其所犯之非法
    持有第二級毒品部分業已確定，是本院自應僅就被告販賣第
    三級毒品部分審理，合先敘明。
二、按被告之自白，須非出於強暴、脅迫、利誘、詐欺或其他不
    正之方法，且與事實相符者，始得採為證據，如果被告之自
    白，係出於不正之方法，並非自由陳述，即其取得自白之程
    序，已非適法，則不問自白內容是否確與事實相符，因其非
    係適法之證據，即不能採為判決基礎，故審理事實之法院，
    遇有被告對於自白提出刑求之抗辯時，應先於其他事實而為
    調查（最高法院23年上字第868號判例意旨參照）。被告乙○之辯護人雖辯稱：被告乙○遭調查員逮捕至移送檢察官偵
    查，其時間長達15小時又58分，期間僅休息1小時52分，顯
    屬疲勞訊問，且被告乙○於調查局時之陳述係於施用愷他命
    後，意識不清所為之陳述，其陳述非真正出於自由意思，依
    刑事訴訟法第156條之規定，認無證據能力云云，惟被告乙○於調查局時向調查員表示需要休息，調查員即讓其休息，
    並於其休息完畢後再次詢問前，明確表示願意繼續接受詢問
    ，有調查局筆錄在卷為憑（見偵12352號卷第11頁反面），
    且被告於調查局臺中調查站將其移送臺灣板橋地方法院檢察
    署內勤檢察官偵查中已明確供稱調查局人員沒有以不正方法
    取供等語（見同上卷第51頁），而經原審勘驗被告乙○於96
    年5月25日偵查筆錄之錄音、錄影光碟結果：檢察官先告知
    被告乙○應訊之權利，詢問過程採一問一答之方式進行，並
    簡要記載詢答要旨，被告乙○之精神狀況良好，回答問題時
    聲音清晰，並無精神不濟、萎靡或疲累之表情或身體動作，
    亦有原審96年9月28日勘驗筆錄在卷為憑（見原審卷第208頁
    ），足認被告於96年5月25日檢察官偵查中之自白，顯係出
    於自由意識之陳述，而有證據能力。
三、次按被告以外之人於審判外之言詞或書面陳述，除法律有規
    定者外，不得作為證據，刑事訴訟法第159條第1項定有明文
    。本件被告乙○所使用0000000000號行動電話之監聽及其譯
    文部分，係被告以外之人於審判外之言詞陳述；另被告乙○
    、丁○○於調查局調查時之陳述，就被告甲○○而言係被告
    以外之人於審判外之言詞陳述；被告甲○○於調查局調查時
    所為之陳述，就被告丁○○而言係被告以外之人於審判外之
    言詞陳述，均屬傳聞證據，復查無得為審判證據之法律依據
    ，依刑事訴訟法第159條第1項規定，即應予排除。至證人主
    要之任務在提供自己體驗之客觀事實為證據資料，而由法院
    判斷被告犯罪事實之存否，本件證人錢正東於原審時所為之
    證述，係審判中經法官合法訊問，且經證人錢正東具結在案
    ，而其陳述均為其自己體驗之客觀事實，並於原審法官訊問
    過程中賦予被告丁○○及其辯護人對質詰問之機會，自已足
    擔保其供述之真實性，是被告丁○○之辯護人辯稱：證人錢
    正東於原審時之證述，非係親自見聞而係聽他人轉述係出於
    臆測之詞云云，無非空言，不足採信。
四、至本件認定事實所引用之本件卷內其餘卷證資料，被告丙○○等人及辯護人於本院審理時均未爭執其證據能力，且未於
    本院言詞辯論終結前聲明異議，依刑事訴訟法第159條之5第
    2項規定，視為已有將該等傳聞證據採為證據之同意，本院
    審酌卷內其餘證據資料作成之情況，並無違法取證之情形，
    認應係出於其自由意志，具有可信性，並無不適宜作為證據
    之情形，認具有證據能力。
貳、實體部分：
甲、有罪即被告丙○○、甲○○、乙○被訴販賣第三級毒品及丁○○被訴幫助販賣第三級毒品部分：
一、訊據被告丙○○、甲○○、乙○、丁○○等人均矢口否認有
    販賣第三級毒品愷他命或幫助販賣第三級毒品愷他命之犯行
    ，被告丙○○辯稱：伊所購買之第三級毒品愷他命原係要供
    己施用，不是用來販賣，伊係因受不了前女友丁○○之請託
    ，才以原價將第三級毒品愷他命賣給乙○，並未賺取任何差
    價，應僅構成單純轉讓。又伊只是請甲○○將香菸盒拿下去
    給乙○，並沒有告訴她裡面是什麼東西云云；被告甲○○辯
    稱：伊先後2次因丙○○打電話請伊將七星香菸盒送至上開
    地點交給乙○，並向乙○收取13,000元，但伊不知道香菸盒
    裡面裝的是什麼東西，也不知道收的錢是什麼性質的錢云云
    ；被告乙○辯稱：伊先後2次透過丁○○向丙○○販入愷他
    命，係供自己施用不是用來販賣。伊當時在調查局訊問時神
    智不清，聽錯他們的問題，以為調查局在訊問知不知道有哪
    些學校的學生有使用愷他命，所以才會講那麼多的學校的學
    生，實際上並沒有販賣給那麼多學校的學生云云；被告丁○○則辯稱：伊係因乙○說他要出去玩要吸食第三級毒品愷他
    命，問伊有無朋友有，伊之前與丙○○一起上舞廳玩時，知
    道丙○○有第三級毒品愷他命，所以才幫乙○問丙○○還有
    沒有，可不可以轉讓分給他，伊只有幫忙詢問，沒有獲取利
    益，自無幫助任何人販賣第三級毒品愷他命云云。
二、經查：
(一)上揭事實，業據被告乙○、甲○○、丁○○、丙○○分別於
    檢察官偵查中供承在卷（見偵12352號卷第52至54頁、第67
    頁、第80頁、第120至122頁），核與證人錢正東於原審審理
    中證述當場查獲被告乙○與被告甲○○交易經過之情節大致
    相符（見原審卷二第88至94頁），並有搜索扣押筆錄暨扣押
    物品目錄表1份、查獲照片5幀在卷可稽（見臺灣板橋地方法
    院檢察署96年度偵字第12352號偵查卷第20頁至第30頁、第
    47頁至第49頁）。此外，復有甲○○所交付予乙○之白色結
    晶1包（驗餘淨重19.78公克）、丙○○所有之白色結晶3包
    （驗餘淨重73.49公克）、甲○○所有之販毒所得13,000元
    、乙○所有供其意圖販賣而販入第三級毒品愷他命所用之00
    00000000號行動電話1支（含SIM卡1張）、丙○○所有供販
    賣第三級毒品愷他命所用之電子磅秤1台、夾鏈袋1個（電子
    磅秤1台放於夾鏈袋內）等扣案為憑，而上開扣案之白色結
    晶1包（驗餘淨重19.78公克）、3包（驗餘淨重73.49公克）
    經送鑑定結果，確係第三級毒品愷他命，亦有法務部調查局
    鑑定書1紙在卷可佐（見上開偵查卷第84頁），足認乙○確
    有意圖販賣第三級毒品而以其所使用之0000000000號行動電
    話與丁○○聯絡，請丁○○幫忙聯繫丙○○販入第三級毒品
    愷他命事宜，丁○○再與丙○○談好交易之地點、時間、數
    量及價格後通知乙○，丙○○則通知甲○○分別於96年5月
    23日19時50分許、96年5月24日18時50分許，在臺北縣三重
    市○○街門牌號碼不詳之「OK便利商店」前交易，由甲○○
    交付愷他命予乙○，乙○則交付13,000元之現金予甲○○，
    嗣於96年5月24日18時50分許，甲○○與乙○完成愷他命之
    交易後為前往上址埋伏之調查局人員當場逮捕，並扣得第三
    級毒品愷他命1包（驗餘淨重19.78公克）、被告甲○○所有
    之販毒所得13,000元及被告乙○所有供其意圖販賣而販入第
    三級毒品愷他命所用之0000000000號行動電話1支（含SIM卡
    1張），而被告甲○○另帶同調查局人員至其與被告丙○○
    同居住處臺北縣三重市○○街6號6樓，起出第三級毒品愷他
    命3包（驗餘淨重73.49公克）及丙○○所有，供販賣第三級
    毒品愷他命所用之電子磅秤1台、夾鏈袋1個（電子磅秤1台
    放於夾鏈袋內）。
(二)被告丙○○雖辯稱：伊所購買之第三級毒品愷他命原係要供
    己施用，不是用來販賣，伊係因受不了前女友丁○○之請託
    ，才以原價將第三級毒品愷他命賣給乙○，並未賺取任何差
    價，應僅構成單純轉讓云云，另被告丙○○之辯護人亦為被
    告辯稱：被告丙○○因有施用毒品愷他命之習慣，所購買之
    毒品愷他命係供自己施用，因受不了被告丁○○一再請求，
    始將毒品轉讓予被告乙○云云，但查：
  (1)販賣第三級毒品愷他命係違法行為，非可公然為之，亦無公
    定之價格，不論任何包裝，均可任意分裝增減分量，而每次
    買賣之價量，亦可能隨時依雙方間之關係深淺、資力、需求
    量及對行情之認知、來源是否充裕、查緝是否嚴緊，購買者
    被查獲時供述購買對象可能性之風險評估等，而異其標準，
    並機動調整，非可一概而論，販賣之利得除經坦承犯行或價
    量俱臻明確外，委難察得實情，販賣之人從價差或量差中牟
    利方式雖異，其意圖營利之非法販賣行為擇一，是除非別有
    事證，足認係按同一價量委買、轉售或無償贈與，確未牟利
    外，尚難執此遽認非法販賣之證據有所未足，致使知過坦承
    者難辭重典，飾辭否認者反得僥倖，而失情理之平。本件被
    告丙○○矢口否認有販賣毒品之犯行，然販賣第三級毒品愷
    他命犯行之法定刑度極重，係眾所週知之事實，依一般經驗
    法則，販賣毒品者鋌而走險，苟非意在營利，所為何來？且
    被告丙○○與被告乙○間之毒品交易行為，尚需透過被告丁○○為之，足見二人並非熟識至交，苟非意圖營利，被告丙○○豈會甘冒重刑之風險而與之相約交易毒品？苟無利得，
    豈會甘冒重刑之風險，一再供其取得愷他命之理，是以被告
    丙○○雖就其販入第三級毒品愷他命之價格堅不吐實，致無
    法明確得知其從中賺取之差價為何，然揆諸上開說明，自仍
    無礙被告丙○○有從中賺取買賣差價牟利之意圖及事實。至
    丙○○供稱：伊係於中和某舞廳以每公克650元之價格向綽
    號小白購買140公克云云，丁○○亦附和其言而為相同之陳
    述（見原審卷二第21、22頁、第60、61頁），惟互核渠等之
    供詞，被告丙○○係供稱錢本來係要帶去賭博身上帶約10萬
    幾千元現金云云（見同上卷第65頁），而被告丁○○則係供
    稱錢係被告丙○○賭博贏來的，丙○○數的時候，伊在旁邊
    默數，是91張千元大鈔云云（見同上卷第22頁），不僅就被
    告丙○○所帶款項之數額不符，且就被告丙○○為何帶那麼
    多現金在身上之原因，不一其詞，已有瑕疵可指，況被告丁○○本身既涉有不法，亦難期為真實之陳述，是其前開供述
    ，自亦不足據為有利於被告丙○○之認定，是被告丙○○及
    其辯護人上開所辯，無非飾卸之詞，不足採信。
  (2)另被告乙○於檢察官偵查中供稱：伊係以每公克650元，20
    公克共13,000元之價格向丙○○購買第三級毒品愷他命2次
    ，第1次係將現金13,000交給女藥頭（指甲○○），第2次係
    將現金1000元11張、500元2張交給女藥頭等語（見偵字1235
    2號卷第52頁），另被告丁○○於檢察官偵查中供稱：伊知
    道丙○○在賣K他命，1克（公克之誤）650元，所以伊打給
    他等語（見偵字12352號卷第67頁），足認被告丙○○、甲○○係於96年5月23日共同販賣愷他命毒品20公克予乙○1次
    ，渠等販毒所得為13,000元；再於96年5月24日販賣愷他命
    毒品20公克予乙○1次，渠等販毒所得為13,000元，合計販
    毒所得共2,6 000元。
(三)被告甲○○辯稱：伊不知道香菸盒裡面裝的是什麼東西，也
    不知道收的錢是什麼性質的錢云云，另被告丙○○亦附和其
    詞辯稱：伊只是請甲○○將香菸盒拿下去給乙○，並沒有告
    訴她裡面是什麼東西云云，但被告甲○○於檢察官偵查中供
    稱：伊總共與乙○交易2次，第1次是在96年5月23日晚間7、
    8點，在三重市○○街便利商店對面麵攤，伊男朋友丙○○
    要伊拿20公克K他命下樓給乙○，向他收取1萬多元，第2次
    係在96年5月24日，丙○○打電話給伊，說乙○在樓下，要
    伊拿20公克K他命下樓給乙○，向他收取13,000元。在伊住
    處查獲之K他命是丙○○分裝，其數量、藏放位置，係丙○○出門時告訴伊的等語（見偵字12352號卷第80、81頁），
    於原審羈押時供稱：係伊朋友丙○○打電話要伊拿K他命給
    乙○等語（見原審96年度聲羈字第504號刑事卷），已坦承
    係其男朋友丙○○要其將毒品愷他命交付予被告乙○，並向
    乙○收取價金，已見被告甲○○所辯不知香菸盒內之東西是
    什麼云云，顯非實在。況被告乙○於原審審理時以證人之身
    分證稱：甲○○拿給伊的香菸盒都是七星牌的，該香菸盒外
    面的包裝已經被拆過，甲○○交給伊的香菸盒不是裝香菸，
    從香菸盒的外觀及重量即可得知等語（見原審卷二第13、14
    頁），且被告甲○○係依照丙○○之指示，將丙○○開封過
    之七星牌香菸盒交付予乙○，並向乙○收取1萬多元之款項
    等情，業據被告甲○○供承在卷，衡情七星香菸之空包裝盒
    內裝20公克之愷他命，與一般香菸之重量已有不符，且1包
    香菸之價值更無高達1萬多元之理，若謂被告甲○○不知七
    星香菸盒內所裝之物是愷他命，豈非與常情相悖，更見被告
    甲○○所辯不知香菸盒內係什麼東西云云，無非空言，諉無
    足取。另被告丙○○所供：伊只是請甲○○將香菸盒拿下去
    給乙○，並沒有告訴她裡面是什麼東西云云，惟與上開證據
    不符，顯係迴護被告甲○○之詞，亦不足採認定事實之基礎
    。
(四)被告乙○辯稱：伊先後2次透過丁○○向丙○○販入愷他命
    ，係供自己施用不是用來販賣云云，但按「禁法上之販賣
    鴉片罪，並不以販入之後復行賣出為構成要件，但使以營利
    為目的將鴉片購入或將鴉片賣出，有一於此，其犯罪即經完
    成，均不得視為未遂。」，最高法院著有25年非字第123號
    判例意旨可資參照。本件固未具體查獲被告乙○有將愷他命
    販賣予他人，惟被告乙○於96年5月23日向被告丙○○購買
    20公克之愷他命後，於相隔1天即96年5月24日再向被告丙○○購買20公克之愷他命，業如上述，且被告乙○於原審時供
    稱：伊1天施用K他命的量最大極限是10公克等語（見原審卷
    二第12頁），衡情被告乙○於查獲當時仍係在學之學生，其
    家境小康有調查局筆錄家庭及經濟狀況在卷為憑（見偵字
    12352號卷第11頁），而其係以每公克650元之價格向被告丙○○購買第三級毒品愷他命，20公克即高達13,000，則被告
    乙○於96年5月23日向被告丙○○購買20公克之愷他命後，
    於相隔1天即96年5月24日再向被告丙○○購買20公克之愷他
    命，其金額高達26,000，顯高於其經濟能力所能負擔，且其
    所購買毒品之數量亦已超過其1天施用愷他命之極限，若謂
    被告乙○於於96年5月23日、24日2次向被告丙○○購買各20
    公克之愷他命，係供己施用，顯與常情相違。況參酌被告乙○於檢察官偵查中供稱：伊於95年12月底開始賣K他命給同
    校學生、北科大、臺北大學、輔大、淡水、喬治工商、臺北
    技術學院、中國技術學院、東方工商等學校學生以及上班族
    、傳播小姐等。伊販賣之價格係以進價加200元等語（見偵
    字第12352號卷第54頁），足見被告乙○向丙○○、甲○○
    購買愷他命之時即有販賣愷他命予他人之意圖甚明，雖未能
    查獲上開大學院校購買毒品之學生以為佐證，依前揭判例意
    旨所示，其意圖營利販賣，而販入之第三級毒品之犯行即已
    該當販賣行為既遂。
(五)被告丁○○辯稱：伊係因乙○說他要出去玩要吸食第三級毒
    品愷他命，問伊有無朋友有，伊之前與丙○○一起上舞廳玩
    時，知道丙○○有第三級毒品愷他命，所以才幫乙○問丙○○還有沒有，可不可以轉讓分給他，伊只有幫忙詢問，沒有
    獲取利益，自無幫助任何人販賣第三級毒品愷他命云云，然
    查：乙○於96年5月23日透過被告丁○○向丙○○購買20公
    克之愷他命後，旋於96年5月24日又再透過丁○○向丙○○
    購買20公克之愷他命，已如上述，且被告丁○○於檢察官偵
    查中供稱：伊有吸食毒品愷他命之前科，乙○於96年5月23
    日打電話要伊幫忙聯絡前男友丙○○，因為丙○○有辦法拿
    到愷他命，伊知道丙○○有在賣愷他命，1公克650元，伊打
    電話給丙○○，跟他說伊朋友要拿19,500的錢給他，丙○○
    就知道伊的意思，丙○○本來不想分，後來伊說乙○一直拜
    託伊，他才分20公克給乙○，伊就打電話給乙○，跟他說到
    過圳街OK便利商店，乙○到了以後，打電話給伊，伊再打電
    話給丙○○。第2次係乙○透過伊朋友找伊，伊就再打電話
    給丙○○，再打電話給乙○，要他到過圳街去等，乙○到了
    以後，打電話給伊，伊再打電話給丙○○等語（見偵字1235
    2號卷第68頁、第120、121頁），被告乙○於檢察官偵查中
    亦為大致相同之供述（見同上卷第122頁），則綜合上情以
    觀，被告丁○○既然有吸食愷他命之經驗，自當知悉乙○連
    續於96年5月23日、24日連續2次向丙○○購買20公克之愷他
    命，其數量絕非僅供己施用而已，且負責聯絡雙方見面交易
    ，足認被告丁○○確有幫助被告乙○意圖營利而販入第三級
    毒品之犯意。況刑法上所謂幫助他人犯罪，係指就他人之犯
    罪加以助力，使其易於實施之積極的或消極的行為而言（參
    照最高法院24年上字第3279號判例意旨前段），本件被告丁○○之幫助行為，致使被告乙○易於達成其意圖營利而販入
    毒品之行為，縱認被告丁○○幫助乙○向丙○○購買愷他命
    未收取報酬（理由詳如後述），但仍無礙於被告丁○○幫助
    犯行之成立，被告丁○○辯稱：伊只有幫忙詢問，沒有獲取
    利益，自無幫助任何人販賣第三級毒品愷他命云云，無非飾
    卸之詞，不足採信。
(六)公訴意旨認被告丁○○幫助被告乙○向被告丙○○購買愷他
    命，因此自被告乙○處獲得1公克愷他命之報酬云云，但被
    告乙○於檢察官偵查中證稱：伊請被告丁○○幫忙連絡丙○○購買K他命，第1次給她1公克K他命，第2次也是約好給她1
    公克，來不及給就被抓云云（見偵字12352號卷第55頁），
    旋於原審時改稱：第1次伊有跟丁○○提起如果她幫買到K他
    命的話，可以分1公克的K他命給她，但她拒絕，因此她沒有
    拿到我要請她的1公克K他命，所以我第2次買的時候就沒有
    再提起云云，前後不一其詞，已有瑕疵可指。至證人錢正東
    於原審時證稱：渠等於在監聽乙○與丁○○的電話內容中，
    乙○請丁○○幫他找購買愷他命的上手，乙○在電話裡面有
    提到說下次可以免費請她抽愷他命，丁○○沒有拒絕，如果
    沒有記錯的話，好像是丁○○要求的云云（見原審卷二第94
    頁），然因本案相關執行對象多由通訊監察作業得知，為掌
    握時效，乃將譯文作業轉至各現譯台交由現譯人員處理，並
    依據現譯人員通報執行相關作為，當時現譯台並未提供側錄
    設備，事後亦未提供錄音光碟或錄音帶等情有法務部調查局
    臺中調查站97年6月16日中緝字第09760017510號函在卷為憑
    （見原審卷二第130頁），且遍查卷內資料，並無查獲被告
    乙○有給與被告丁○○1公克愷他命之證據，則上開證人錢
    正東之證詞，縱認屬實，至多僅能證明被告丁○○有向被告
    乙○要求1公克愷他命之報酬，尚不能證明被告乙○確有交
    付1公克之愷他命予被告丁○○作為其聯繫購買愷他命之報
    酬。另公訴人認被告丁○○係幫助被告丙○○販賣第三級毒
    品愷他命云云，惟被告丁○○係受被告乙○請託幫忙聯繫購
    買第三級毒品愷他命，始撥打電話代被告乙○向被告丙○○
    購買愷他命，顯見被告丁○○幫助之對象係被告乙○，而非
    被告丙○○，附此敘明。
(七)綜上所述，本件被告丙○○、甲○○、乙○、丁○○四人之
    犯罪事證明確，所辯各節均無足採，犯行洵堪認定。
三、核被告丙○○、甲○○、乙○3人所為，均係犯毒品危害防
    制條例第4條第3項之販賣第三級毒品罪；被告丁○○所為，
    則係犯刑法第30條第1項、毒品危害防制條例第4條第3項之
    幫助販賣第三級毒品罪。被告丙○○與甲○○間，有犯意聯
    絡及行為分擔，均為共同正犯。被告丙○○等3人先後於96
    年5月23日、24日2次販賣第三級毒品之犯行及被告丁○○先
    後2次幫助販賣第三級毒品之犯行，犯意各別，行為互殊，
    應分論併罰。又被告丁○○係幫助犯，應依刑法第30條第2
    項之規定，按正犯之刑減輕之。
四、原審因予論罪科刑，固非無見。惟查：（一）毒品危害防制
    條例第19條第1項關於沒收之規定，係採義務沒收主義。故
    凡犯同條例第4條至第9條、第12條、第13條或第14條第1項
    、第2項之罪者，其供犯罪所用之物或因犯罪所得之財物，
    均應諭知沒收，法院無審酌之餘地。而毒品之外包裝有防止
    毒品裸露、逸出及潮濕之功用，並便於攜帶及運輸，其係供
    運輸毒品所用之物，至為顯然，乃原判決未依法諭知包裝袋
    4個沒收，已有未洽。（二）又本件並無證據證明被告丁○○幫助被告乙○向被告丙○○購買第三級毒品愷他命，有收
    取被告乙○所交付之報酬，已如上述，乃原判決認被告乙○
    確有給予被告丁○○1公克愷他命作為聯繫購買愷他命之報
    酬云云，其認定事實，亦有違誤。被告4人上訴意旨，仍執
    陳詞否認有販賣第三級毒品愷他命之犯行，雖均無理由，但
    查原判決既有上開可議，自應由本院將原判決撤銷。爰審酌
    被告4人明知第三級毒品愷他命對於人體有莫大之戕害，被
    告丙○○、甲○○、乙○竟仍圖一己之私利，非法販賣或意
    圖販賣而販入第三級毒品愷他命，被告丁○○幫助被告乙○
    意圖販賣而販入愷他命，助長社會不良風氣，嚴重影響社會
    治安，以及被告4人犯後仍飾詞巧飾，否認犯罪等一切情狀
    ，分別量處如主文第2、3、4、5項所示之刑。暨以扣案之第
    三級毒品愷他命3包（合計驗餘淨重73.49公克）、1包（驗
    餘淨重19.78公克），為違禁物，應依刑法第38條第1項第1
    款之規定沒收之（按毒品危害防制條例第18條第1項後段係
    規定查獲之第三、四級毒品，無正當理由而擅自持有者，沒
    入銷燬之，是依該條規定應沒入銷燬之毒品，係專指查獲之
    施用、持有第三、四級毒品而言，尚不包括販賣或意圖販賣
    而持有之第三、四級毒品；而同條例第19條第1項規定『供
    犯罪所用或因犯罪所得之物』，係指犯第4條至第9條、第12
    條、第13條或第14條第1項、第2項之罪所用或所得之物，不
    包括毒品本身在內，是上開2條文自不得作為沒收被告販賣
    第三級毒品之依據。惟毒品係屬不受法律保護之違禁物，應
    回歸刑法第38條第1項第1款之規定宣告沒收之）；扣案之包
    裝上開毒品之塑膠袋4個，係用於包裹偽裝毒品，有防止毒
    品裸露、逸出、防潮之功用，並便於攜帶、運輸，係供運輸
    毒品所用之物，均應依毒品危害防制條例第19條第1項規定
    ，宣告沒收之；被告丙○○、甲○○於96年5月23日販賣毒
    品所得13,000元雖未扣案，然為被告販賣毒品之所得，屬被
    告因犯罪所得之財物，應依毒品危害防制條例第19條第1項
    之規定，宣告沒收之，如全部或一部不能沒收時，以其財產
    抵償之；扣案之0000000000號行動電話1支（含SIM卡1張）
    ，為被告乙○所有，另扣案之電子磅秤1台、夾鏈袋1個（電
    子磅秤1台放於夾鏈袋內）、現金13,000元，為被告丙○○
    、甲○○所有，業據被告乙○、丙○○、甲○○供承在卷，
    且係供被告乙○、丙○○、甲○○等人聯絡販賣毒品所用之
    物，應依毒品危害防制條例第19條第1項之規定，宣告沒收
    之；至其餘扣案之物與本案無關，爰不併予宣告沒收。
乙、無罪即被告乙○被訴販賣第三級毒品予周甄傑部分：
一、公訴意旨略以：被告乙○明知愷他命係毒品危害防制條例第
    2條第2項第3款規定之第三級毒品，依法不得販賣，竟基於
    販賣第三級毒品愷他命之犯意，自96年2月中旬某日起至同
    年5月18日止，在臺北市西門町、林森北路等處，以每公克
    650元之代價，向不詳姓名、年籍，綽號「A CALL」、「細
    漢」等人，以不詳價格販入不詳重量之第三級毒品愷他命後
    ，在不詳地點，分裝成含袋0.7公克之小包裝後，在臺北縣
    中和市○○○路137號26樓之3周甄傑（涉嫌施用毒品部分，
    檢察官另案偵辦）住處樓下，以每5包3,000元之代價，販賣
    予周甄傑施用共10次，因認被告乙○就此部分涉有販賣第三
    級毒品之犯行云云。
二、按犯罪事實應依證據認定之，無證據不得認定犯罪事實。被
    告之自白，不得作為有罪判決之唯一證據，仍應調查其他必
    要之證據，以察其是否與事實相符。不能證明被告犯罪者，
    應諭知無罪之判決。刑事訴訟法第154條第2項、第156條第2
    項、第301條第1項分別定有明文。又按事實之認定，應憑證
    據，如未能發現相當證據，或證據不足以證明，自不能以推
    測或擬制之方法，以為裁判基礎；且認定犯罪事實所憑之證
    據，雖不以直接證據為限，間接證據亦包括在內；然而無論
    直接或間接證據，其為訴訟上之證明，須於通常一般之人均
    不致有所懷疑，而得確信其為真實之程度者，始得據為有罪
    之認定，倘其證明尚未達到此一程度，而有合理之懷疑存在
    時，即無從為有罪之認定，最高法院著有40年台上字第86號
    、76年台上字第4986號判例要旨可參。
三、公訴人認被告乙○涉犯此部分之販賣第三級毒品罪嫌，無非
    係以被告乙○於偵查中之自白及證人周甄傑之證述為主要論
    據。惟訊據被告乙○堅持否認有販賣愷他命予周甄傑之犯行
    ，並辯稱：伊沒有販賣愷他命予周甄傑等語。
四、經查：
(一)證人周甄傑固於警詢中及檢察官偵查中證稱：伊是96年2月
    間透過餐廳的工讀生小蘇介紹認識乙○，伊曾經向乙○購買
    愷他命大約10次，每次都是以3千元的代價購買5小包，每包
    含袋重大約0.7公克，我最後1次向乙○購買是在96年5月17
    （或18）日，以3千元的代價購買5小包，交易地點係在伊住
    處樓下，雙方一手交錢一手交貨云云（見偵字12352號卷第
    15、16頁、第63頁），旋於原審時改稱：伊係1家小PUB店主
    ，乙○常常到PUB跟伊的廚師喝酒，伊不認識乙○，只有見
    過面而已，在96年5月25日被板檢偵訊前，跟乙○只有見過
    10次，所以跟他拿毒品愷他命的次數應該不到10次這麼多。
    伊會向乙○購買愷他命，係因伊與乙○等人一起出去玩大約
    2、3次，而每次出去玩乙○都會拿愷他命請大家抽，每次拿
    的數量約1、2公克，第1次乙○請伊抽愷他命，伊給他大約1
    千元，乙○本來說不用給錢，但是他還是有收下我給他的錢
    ，這次施用之數量，大約1、2克。伊如果跟乙○拿第三級毒
    品愷他命有3次的話，就包含96年2月間跟乙○拿第三級毒品
    愷他命的那次，第2次的時間應該在96年3月間，地點應該是
    在永和（詳細地址我不清楚），最後1次時間是在板檢製作
    筆錄的前1個禮拜，也就是96年5月18日，當天是伊朋友的農
    曆生日，地點是在臺北縣中和市○○○路137號26樓之3伊住
    處樓下。這次本來是要找乙○一起幫朋友過生日，乙○到伊
    住處，拿3、4包約1、2克的第三級毒品愷他命給伊，伊給乙○1、2千元，所以前面兩次都是大家出去玩，大家一起分享
    施用後，再分攤費用云云（見原審卷第51至57頁），是綜合
    證人周甄傑上開證述，無論就其向被告乙○購買毒品之時間
    、地點、數量均無契合之處，況證人周甄傑就其取得毒品愷
    他命之原因，究係向被告乙○所購買或係與被告乙○共同施
    用後再與被告乙○分攤價金前後亦有不一，且本案並未扣得
    電子秤等或其他販賣毒品之輔助器具，則證人周甄傑上開所
    述，其曾向被告購買毒品，是否屬實，顯有可疑，自難僅憑
    其上開有瑕疵之證詞，即遽認被告確有於96年2月中旬某日
    至96 年5月18日販賣毒品愷他命與證人周甄傑10次之犯行。
(二)至本件檢察官偵查筆錄中固記載被告乙○自白販賣第三級毒
    品愷他命予周甄傑，惟經原審勘驗被告乙○於96年5月25日
    檢察官偵查筆錄之錄音、錄影光碟結果認：筆錄內容中檢察
    官問『周甄傑有無幫你賣K他命？』，被告回答『沒有。他
    跟我買K他命去用。』，更正為檢察官詢問被告『你賣K他命
    ，他（周甄傑）有幫你賣或幫你進貨、調貨、送貨？』，被
    告回答『都沒有，他是跟我拿著玩。』，檢察官問『他有跟
    你買對不對？』，被告回答『嗯嗯嗯（光碟畫面以點頭表示
    ）』．．．」，有原審96年9月28日勘驗筆錄在卷，但「刑
    事訴訟法第156條第2項規定，被告雖經自白，仍應調查其他
    必要之證據，以察其是否與事實相符。立法目的乃欲以補強
    證據擔保自白之真實性；亦即以補強證據之存在，藉以限制
    自白在證據上之價值，而所謂補強證據，則指除該自白本身
    外，其他足資以證明自白之犯罪事實確具有相當程度真實性
    之證據而言。雖其所補強者，非以事實之全部為必要，但亦
    須因補強證據與自白之相互利用，而足使犯罪事實獲得確信
    者，始足當之。」，最高法院著有74年度台覆字第10號判例
    意旨可資參照。本件被告乙○於檢察官偵查中就檢察官詢以
    『周甄傑有跟你買對不對？』，被告回答『嗯嗯嗯（光碟畫
    面以點頭表示）』，並未具體供述販賣第三級毒品愷他命予
    周甄傑之時間、地點、數量、價格，且乏其他補強證據足以
    擔保被告乙○前開供述之真實性，自不得僅以被告乙○上開
    不利於己之供述，即遽以採為斷罪資料。
(三)綜上所述，公訴人認被告乙○此部分所涉販賣第三級毒品犯
    行之證據，顯尚未達於通常一般之人均不致有所懷疑，而得
    確信其為真實之程度。此外，復查無其他積極證據，足資證
    明被告乙○有公訴人所指之上開犯行（指本院論罪科刑外之
    其餘販賣第三級毒品犯行），既不能證明被告此部分之犯罪
    ，自應為無罪之諭知。
五、原審認被告乙○被訴販賣第三級毒品與周甄傑10次部分犯罪
    不能成立，而於理由中為不另為無罪之諭知，固非無見。但
    查：本件檢察官起訴書事實欄係指被告乙○基於販賣第三級
    毒品愷他命之犯意，自96年2月中旬某日起至同年5月18日止
    ，在臺北縣中和市○○○路137號26樓之3周甄傑住處樓下，
    以每5包3,000元之代價，販賣予周甄傑施用共10次，另意圖
    營利而透過被告丁○○向被告丙○○販入毒品愷他命2次，
    認被告乙○係涉犯毒品危害防制條例第4條第3項之販賣第三
    級毒品罪嫌，且於所犯法條部分並無敘明所犯各罪間有何關
    係，依新刑法於95年7月1日施行，檢察官指訴被告犯罪時間
    係在新刑法施行之後因已刪除連續犯及牽連犯之規定，採一
    罪一罰，則依起訴書之記載，檢察官顯就被告乙○涉犯毒品
    危害防制條例第4條第3項之販賣第三級毒品罪先後12次之犯
    行起訴，其請求有12個罪行，法院自應逐一加以審判；倘法
    院審理結果認其中部分請求（訴）成立犯罪，而其他部分不
    成立犯罪時，除於判決主文中就有罪部分，諭知罪刑外，就
    其他部分，應在主文內另行諭知無罪之判決，以合於一訴一
    主文之原則，不得就該不成立犯罪之部分，僅在理由內說明
    不另為無罪之諭知，乃原判決審理結果，認被告乙○意圖營
    利而販入第三級毒品2次部分有罪，被訴販賣第三級毒品與
    周甄傑10次部分犯罪不能成立，竟誤以檢察官係以包括一罪
    起訴，就被告乙○意圖營利而販入第三級毒品2次部分之犯
    罪事實，予以分別論罪科刑併罰，就其餘被訴販賣第三級毒
    品部分，於理由中為不另為無罪之諭知，即有不適用法則之
    違法。被告乙○上訴意旨，未指摘及此，惟此為本院得依職
    權調查之事項，自應由本院將此部分原判決不另為無罪諭知
    予以撤銷，並依法諭知無罪之判決。
據上論斷，應依刑事訴訟法第369條第1項前段、第364條、第299
條第1項前段、第301條第1項前段，毒品危害防制條例第4條第3
項、第19條第1項，刑法第11條前段、第28條、第30條、第51條
第5款、第38條第1項第1款，判決如主文。
本案經檢察官李金定到庭執行職務。
中    華    民    國    97    年    12    月     3    日
                  刑事第十九庭  審判長 法  官   黃金富
                                       法  官   魏新國
                                       法  官   吳  燦
以上正本證明與原本無異。
如不服本判決，應於收受送達後10日內向本院提出上訴書狀，其
未敘述上訴之理由者並得於提起上訴後10日內向本院補提理由書
（均須按他造當事人之人數附繕本）「切勿逕送上級法院」。
                                       書記官  任正人
中    華    民    國    97    年    12    月    4     日
附錄：本案論罪科刑法條全文
毒品危害防制條例第4條第3項：
製造、運輸、販賣第3級毒品者，處5年以上有期徒刑，得併科新
臺幣5百萬元以下罰金。


司法院資訊處製作；財團法人民間司法改革基金會備份。
